臺灣台南地方法院民事判決　九十年度訴字第一四四○號
　　原　　　告　丙　○　○
　　訴訟代理人　甲　○　○
　　　　　　　　乙　○　○
右當事人間請求侵權行為損害賠償事件，本院判決如左：
　　主　　　文
被告應給付原告新台幣壹佰零捌萬壹仟玖佰壹拾肆元，及自民國八十九年十二月十五
日起至清償日止，按週年利率百分之五計算之利息。
原告其餘之訴駁回。
訴訟費用由被告負擔五分之四，餘由原告負擔。
本判決原告勝訴部分於原告以新臺幣參拾陸萬元為被告供擔保後，得假執行。
原告其餘假執行之聲請駁回。
    事實及理由
一、被告經合法通知，未於言詞辯論期日到場，核無民事訴訟法第三百八十六條所列
    各款情形，爰依原告之聲請，由其一造辯論而為判決。
二、本件原告起訴主張：被告於民國（下同）八十九年九月十二日凌晨零時二十八分
    ，無照駕駛車牌Ｃ七－八七０九號紅色ＢＭＷ自用小客車，沿臺南市區○○路○
    段由南向北行駛，行經該路段與新都路交岔口，非但不減速慢行，反而以逾七十
　　公里時速，加足馬力向前衝，致衝撞騎乘腳踏車正踰越交岔口之被害人林敏泉，
　　使其當場倒地流血不止，後經檢查，係受有頭、胸、腹重傷併合顱胸骨折；而被
　　告見被害人似有生命危險，即悍然不顧依法有救護義務，旋即揚長逃逸而去，致
　　被害人因血流過多、回天乏術。原告為被害人之母親，依法得請求被告負下列賠
　　償責任：（一）殯葬費用新台幣（下同）十八萬九千三百二十元：原告因被害人
　　死亡，共支付道士超渡費用七萬元、殯葬管理所設備費三萬一千一百五十元、葬
　　儀社代辦費七千八百元及火葬費用八萬零三百七十元。（二）扶養費用六十萬元
　　：被害人對於原告負有法定扶養義務者，以每月最低生活指數一萬元計算，原告
　　若再活五年，應得請求六十萬元之扶養費。（三）非財產上之損害賠償一百萬元
　　：原告係被害人之寡母，一向與被害人相依為命，昔日曾花費無數心血，茹苦含
　　辛始將其撫養成人，端賴被害人中年能反哺親恩之際，詎料竟遭此橫禍，原告白
　　髮喪子之痛，莫此為甚；況生命無價，被告縱以億萬補償，亦難喚回吾兒生命，
　　且無法撫平原告精神之悲痛，原告酌量請求被告賠償一百萬元之撫慰金，聊藉於
　　萬一等語。並聲明：（一）被告應給付原告一百七十八萬九千三百二十元，及自
　　起訴狀繕本送達日起至清償日止按週年率百分之五計算之利息。（二）願供擔保
　　，請准宣告假執行。
三、查被告於八十九年九月十二日凌晨零時二十八分許，無照駕駛車號Ｃ七－八七０
    九號紅色ＢＭＷ自用小客車，沿臺南市區○○路○段由南向北行駛，行經金華路
    一段與新都路交岔路口時，原應注意該路段為市區道路，時速不得超過四十公里
    ，車輛行經設有閃光號誌交岔路口時，應減速慢行，並應注意車前狀況，隨時採
    取必要之安全措施，而依當時天氣晴朗，有照明，路面乾燥無缺陷，視距良好之
    情形下，並無不能注意情事，竟疏未注意，以時速逾七十公里以上之速度超速行
    駛越過設有閃光號誌之交岔路，迨見被害人騎乘腳踏車，自西側踰越交岔路口時
    ，閃避不及撞擊肇事，被害人受撞後受有頭胸腹撞傷合併顱胸骨折；被告明知肇
    事致人受傷，原應即停車採取救護或其他必要措施，並應向警察機關報告，不得
    駛離，竟未停車，隨即駛離現場，經人報警將被害人送醫救治不治死亡等情，業
    經本院依職權調取台灣高等法院台南分院九十年度交上訴字第八一七號公共危險
    等歷審刑事卷宗審核無誤，且台灣省車輛行車事故覆議鑑定委員會亦作同一認定
    ，該有委員會覆議字第九００二五二號意見書附前開刑事一審卷（第六六頁）可
    稽，而被告復未到場爭執，是被告之過失與逃逸行為與被害人之死亡間有相當之
    因果關係，應堪認定。
四、按因故意或過失不法侵害他人權利者，負損害賠償責任。另不法侵害他人致死者
    ，對於支出醫療及殯葬費之人，應負損害賠償責任；又被害人對於第三人負有法
    定扶養義務者，加害人對於該第三人亦應負損害賠償責任；不法侵害他人致死者
    ，被害人之父母，雖非財產上之損害，亦得請求賠償相當之金額。民法第一百八
    十四條第一項前段、第一百九十二條及第一百九十四條分別定有明文。查被告所
    為上開過失駕車致撞擊被害人並逃逸之行為，與被害人之死亡有因果關係，自屬
    侵權行為，從而原告本於侵權行為之法則，請求被告應給付原告扶養費、精神慰
    撫金、殯葬費及其法定遲延利息，自屬有據；茲就原告請求之損害賠償金額是否
    可採，分項審酌如下：
    （一）關於殯葬費用十八萬九千三百二十元部分：按殯葬費賠償之範圍固應以實
          際支出之費用為準，然仍應斟酌被害人當地之習慣、被害人之身份、地位
          及生前之經濟狀況，認為相當者為限。原告主張為被害人支出喪葬費十八
          萬九千三百二十元，已據提出收據五張為證，且均核與被害人之身份、地
          位以及一般社會習俗並無不合，均核屬喪葬之必要費用，自應予准許。
    （二）扶養費部分：原告係被害人之母親，此有戶籍謄本一份可證，堪信為真。
          按直系血親親屬相互間，互負扶養之義務；受扶養權利者，以不能維持生
          活而無謀生能力者為限，前項無謀生能力之限制，於直系血親尊親屬不適
          用之，民法第一千一百十四條第一項第一款、第一千一百十七條分別定有
          明文。即直系血親尊親屬受扶養者，仍須以不能維持生活者為限，是直系
          血親尊親屬如能以自己財產維持生活者，便無受扶養之權利（參照最高法
          院八十七年度台上字第一六九六號、八十一年度台上字第一五○四號判決
          ）：
          １、本件被害人係四十四年八月一日出生，其死亡時已滿二十歲，而被害
              人係原告（九年九月五日生）之子，對原告負有法定扶養義務，有戶
              籍謄本一件在卷可稽；則原告於被害人死亡時（八十九年九月十二日
              ）之年齡為八十歲，依八十八年台閩地區簡易生命表所載平均餘命為
              七‧五二年，則原告主張以五年計算扶養期間自無不合。
          ２、依民法第一千一百十七條規定，直系血親受扶養權利者，以不能維持
              生活者為限，本件原告已八十歲，且八十七、八十八年間並無任何各
              類所得，有財政部台灣省南區國稅局台南市分局九十年九月十七日南
              區國稅南市資字第九００二八０九七號函附原告八十七、八十八年度
              綜合所得稅各類所得資料查詢表在卷可參，被告亦不爭執原告不能維
              持生活之事實，是原告自有受扶養之權利。
          ３、又原告尚另有八名子女林美吟（三十年七月二十六日生）、林敏雄（
              三十四年二月二十二日生）、林麗瓊（三十七年二月十四日生）、林
              麗雀（三十九年九月十五日生）、乙○○（四十一年十一月二十日生
              ）、林麗錦（四十四年八月一日生）、林淑惠（四十七年二月十日生
              ）、甲○○（四十九年三月二十八日生），均已成年，亦有戶籍謄本
              在卷可稽，是原告該八名子女亦應與被害人共同負擔扶養義務，即被
              害人僅應負擔九分之一之扶養費（原告之配偶已歿）。再按台南市八
              十九年度平均每人消費支出為十八萬二千五百七十七元（依行政院主
              計處出版之家庭收支調查報告資料，以平均每戶消費支出及平均每戶
              人口數推算平均每人消費支出，即642670/3.52=182577），依霍夫曼
              式計算法扣除百分之五之中間利息後，原告可一次請求之扶養費為九
              萬二千五百九十四元｛年別5%複式霍夫曼計算法（第一年不扣除中間
              利息），其計算式為：[182577*4. 00000000（此為應受扶養5年之霍
              夫曼係數）]除以9（受扶養人數）=92594（小數點以下四捨五入），
              原告請求被告給付之扶養費，在此範圍內有理由，逾此範圍，即無理
              由，應予駁回。
    （三）非財產上之損害部分（慰撫金部分）：按慰撫金數額之認定，除依被害人
          及其家屬所受身體上及精神上痛苦程度及所造成之影響二者予以衡量外，
          尚須斟酌雙方之身分資力與加害之程度及各種情形，予以核定。查原告係
          被害人母親，因被告之過失及逃逸行為以致天人永隔，驟然白髮人送黑髮
          人，原告等內心創痛無言可喻。本院斟酌兩造之教育程度、身份、地位、
          經濟能力【依財政部台灣省南區國稅局台南市分局檢送被告之財產資料清
          冊及各類所得資料顯示：被告八十七年度之薪資所得為十七萬三千五百二
　　　　　十九元、八十八年度之薪資所得為十七萬五千元，財產則有二輛汽車（八
　　　　　十一年、七十九年份）】及原告因此遭受精神上痛苦之程度等一切情狀，
　　　　　應認原告請求被告賠償其非財產上之損害（慰撫金）一百萬元，尚嫌過高
　　　　　，應予核減為八十萬元，方屬公允。
    （四）從而，原告基於侵權行為之損害賠償請求權，請求被告賠償殯葬費十八萬
          九千三百二十元、扶養費九萬二千五百九十四元、慰撫金八十萬元共一百
          零八萬一千九百十四元部分為有理由，逾此數額之請求，為無理由。
五、綜上所述，原告主張依據侵權行為之法律關係，請求被告給付原告一百零八萬一
    千九百十四元，及自起訴狀繕本送達之翌日即八十九年十二月十五日起至清償日
    止按年息百分之五計算之利息部分，為有理由，應予准許。逾此部分之請求，則
    無理由，應予駁回。
六、原告陳明願供擔保，聲請宣告假執行，經核其勝訴部份，合於法律規定，爰酌定
    相當之擔保金額宣告之；其餘假執行之聲請，因該部份訴之駁回而失所依據，應
    予駁回。
七、據上論結，本件原告之訴為一部有理由，一部無理由，依民事訴訟法第三百八十
　　五條第一項前段、第七十九條但書、第三百九十條第二項，判決如主文。
中　　　華　　　民　　　國　　九十一　　年　　    一　　月　　  三  　　日
　　　　　　　　　　　　　　　　　 臺灣臺南地方法院民事第二庭
~B法　　　官　洪　碧　雀
右為正本係照原本作成。
如對本判決上訴，須於判決送達後廿日內向本院提出上訴狀。
中　　　華　　　民　　　國　　九十一　　年　　    一　　月　　  三  　　日
~B法院書記官　顏　惠　華
